【裁判字號】    99,易,1935
【裁判日期】    991216
【裁判案由】    傷害
【裁判全文】
臺灣高雄地方法院刑事判決              99年度易字第1935號
公  訴  人  臺灣高雄地方法院檢察署檢察官
被      告  吳莉原名：吳美.
            呂國團
上列被告因傷害案件，經檢察官提起公訴（99年度偵字第9507、
15050、16661 號），本院判決如下：
    主  文
呂國團犯傷害罪，處拘役肆拾日，如易科罰金，以新臺幣壹仟元
折算壹日。又犯傷害罪，處拘役伍拾日，如易科罰金，以新臺幣
壹仟元折算壹日。應執行拘役捌拾日，如易科罰金，以新臺幣壹
仟元折算壹日。
吳莉犯傷害罪，處有期徒刑月，如易科罰金，以新臺幣壹仟
元折算壹日。
    事  實
一、吳莉（原名：吳美真）、呂國團、薛登鴻均為同社區鄰居
    關係，於民國99年1 月31日21時30分許，在高雄市○○區○
    ○街335 號前因細故發生口角，呂國團基於傷害他人身體之
    故意，先行出手揮拳毆打薛登鴻之臉部，導致薛登鴻因此受
    有上唇1 公分之撕裂傷；吳莉見狀則撲向呂國團，2 人發
    生肢體拉扯，呂國團徒手毆打吳莉之頭部，導致其頭部受
    有鈍傷，而吳莉亦因此基於傷害他人身體之故意，以口咬
    呂國團的左手，再徒手勒住呂國團之頸部，因此導致身形狀
    碩之呂國團倒地不起，吳莉將所攜帶之酒瓶打碎後，刺傷
    呂國團之前腹部及後背部各1 次，並以椅子毆打呂國團之牙
    齒，導致呂國團受有腹部12公分撕裂傷及背部11公分撕裂傷
    及左手2 公分撕裂傷及1 顆牙齒斷裂等傷害。
二、案經吳莉、呂國團、薛登鴻訴由高雄市政府警察局小港分
    局移請臺灣高雄地方法院檢察署檢察官偵查起訴。
    理  由
一、按被告以外之人於審判外之陳述，雖不符刑事訴訟法第159
    條之1 至第159 條之4 之規定，而經當事人於審判程序同意
    作為證據，法院審酌該言詞陳述或書面陳述作成時之情況，
    認為適當者，亦得為證據。當事人、代理人或辯護人於法院
    調查證據時，知有第159 條第1 項不得為證據之情形，而未
    於言詞辯論終結前聲明異議者，視為有前項之同意，同法第
    159 條之5 第1 、2 項分別定有明文。本判決所引用之傳聞
    證據，業經本院於審判期日依法踐行調查證據程序，公訴人
    、被告呂國團、吳莉對於卷內證據之證據能力均不爭執，
    且迄未於本案言詞辯論終結前聲明異議，復查無排除證據能
    力之情形，依前開規定，應有證據能力。
二、訊據被告2 人上開犯罪事實，被告呂國團固坦承於上揭時、
    地以手毆打薛登鴻臉部，造成薛登鴻受有上唇1 公分之撕裂
    傷，惟矢口否認另有傷害吳莉之行為，辯稱：伊沒有打吳
    莉，不清楚吳莉傷害從何而來云云；被告吳莉亦矢口
    否認有傷害呂國團之犯行，辯稱：伊只是勸架，係呂國團用
    右腳踢我，沒有踢到，結果摔倒，呂國團之傷勢是自己跌倒
    翻滾造成，並非伊持酒瓶刺傷等語云云。惟查：
  (一)告訴人薛登鴻有如事實欄所述之傷害，業據被告呂國團於本
    院準備程序、審理中坦承不諱（見本院卷第16、33頁），核
    與告訴人薛登鴻、證人吳莉於警詢、偵查及本院之證述、
    證人謝清和於偵查中之證述相符，復有告訴人薛登鴻提出之
    高雄市立小港醫院診斷證明書（見警(一)卷第7 頁），堪認被
    告呂國團之任意性自白與事實相符。從而，被告呂國團傷害
    告訴人薛登鴻一情，罪證明確，被告呂國團前揭犯行，洵堪
    認定。
  (二)被告呂國團確有毆打告訴人吳莉，致告訴人吳莉受有頭
    部鈍傷之不法行為：
  1.證人薛登鴻於偵查中證述：當時吳莉與呂國團先坐在松樹
    下的桌子邊聊天，我就和呂國團說社區要團結，我講話比較
    大聲，呂國團就以拳頭正面打我的臉，…呂國團是以手打吳
    莉的頭，並用腳踢吳莉等詞（見偵卷第16頁），核與其
    在本院審理中證述：我們喝完喜酒，看到呂國團和吳莉在
    聊天，我走過去，站著跟呂國團說大家社區和好，不要結群
    結黨，我說話有比較大聲，呂國團手就打過來打我的嘴巴，
    吳莉要勸架，用身體、雙手圍住呂國團，呂國團就用左手
    打吳莉，吳莉一直用手摸頭等語（見本院卷第35、36頁
    ）相符。
  2.又距離被告呂國團、吳莉2 人最近之證人薛登鴻上開證詞
    業已明確證述被告呂國團確有以手揮打告訴人吳莉之頭部
    ，且告訴人吳莉係頭部受有鈍傷，亦有卷附之高雄市立小
    港醫院診斷證明書（見警(二)卷第18頁）可稽，證人薛登鴻前
    揭證述告訴人吳莉遭毆打位置與上開診斷證明書所記載吳
    莉受傷之部位相符，堪認證人薛登鴻前開證述屬實，是以
    告訴人吳莉所受傷勢確係被告呂國團所為一情，堪以認定
    。至證人陳好米、謝清和及許文東雖均證述未看到被告呂國
    團毆打吳莉之頭部，惟上開證人所站之位置與被告呂國團
    、告訴人吳莉及薛登鴻發生爭執之地方均有段距離，且可
    能因為彼等3 人所處之位置、角度不同，及被告呂國團以手
    毆打吳莉之頭部僅1 次，其傷害之行為可謂瞬間即逝，及
    當時已經是晚上21時30分，現場光線昏暗，證人陳好米、謝
    清和及許文東未必能完全看到呂國團3 人爭執及互毆之全部
    過程，故尚難以彼等3 人證述未看到被告呂國團毆打告訴人
    吳莉等語，遽為有利被告呂國團之認定。
  3.另上開診斷證明書雖記載告訴人吳莉另受有右第二指、第
    五指各1 公分撕裂傷，左足0.5 公分撕裂傷，惟證人薛登鴻
    僅證述被告呂國團毆打吳莉頭部，已如前述，且上開傷勢
    業據告訴人吳莉於偵查中自承：腳上的傷勢呂國團跌倒時
    不小心壓到我的，我的手應該是壓在地上時，被玻璃碎片弄
    傷等語明確（見偵卷第15頁）。職是，告訴人吳莉腳上之
    傷係因為勒住被告呂國團脖子，致其往後跌倒所致，被告呂
    國團跌倒之行為顯係告訴人吳莉自招所致，尚難認被告呂
    國團有何故意或過失傷害吳莉之犯意；另右第二指、第五
    指各1 公分撕裂傷則非被告呂國團所為，亦經告訴人吳莉
    前開供陳明確。此外，復查無證據證明卻上開傷勢確係被告
    呂國團故意為之，是告訴人吳莉前揭傷勢（右第二指、第
    五指各1 公分撕裂傷，左足0.5 公分撕裂傷）即非遭被告呂
    國團傷害所致，亦堪認定。
  (三)被告吳莉確有用口咬呂國團之左手，復持酒瓶碎片，刺傷
    呂國團之前腹部及後背部各1 次，再以椅子毆打呂國團之牙
    齒，導致呂國團受有腹部12公分撕裂傷及背部11公分撕裂傷
    及左手2 公分撕裂傷及1 顆牙齒斷裂等傷害之不法行為：
  1.告訴人呂國團受有腹部12公分撕裂傷及背部11公分撕裂傷及
    左手2 公分撕裂傷及1 顆牙齒斷裂等傷害，有案發當日開立
    之高雄市立小港醫院診斷證明書在卷可證（見警(二)卷第17頁
    ），而告訴人呂國團係在案發後即為救護車載至小港醫院就
    診，亦為被告吳莉於警詢時肯認不諱（見警(二)卷第2 頁）
    ，是告訴人呂國團確係在事實欄所述時、地受有上開傷害等
    情，亦足資認定。
  2.被告吳莉於警詢中自承：呂國團出手打我的頭，我也回咬
    他的手（見警(二)卷第2 頁）；另於本院準備程序中供陳：呂
    國團打薛登鴻，我馬上分開他們，拉呂國團的手，但是拉不
    動，我咬呂國團，呂國團就打我的頭等語（見本院審易卷第
    16 頁 ），被告吳莉對於咬告訴人左手之時間係在遭告訴
    人毆打頭部之前後雖有不同之陳述，然人在互毆時，因事發
    突然，彼此動作轉瞬即逝，攻防之間殊難清楚記憶雙方之攻
    擊順序為何，縱使被告吳莉供陳先後不一，尚與常情無悖
    ，但被告吳莉就咬告訴人呂國團一節之陳述則無二致，而
    告訴人左手確受有2 公分之撕裂傷，業如前述，堪認告訴人
    呂國團左手所受之撕裂傷確係被告吳莉所為，要無疑義。
  3.又被告吳莉另於偵查中自承：後來呂國團想要爬起，我用
    塑膠簍子（應係塑膠椅子之誤植）將呂國團壓住，避免他又
    爬起來打薛登鴻等語綦詳（見偵卷第15頁），核與證人陳好
    米於本院審理中證述：我還有看到吳莉拿旁邊的塑膠椅子
    蓋住呂國團的頭等語（見本院卷第52頁）、證人即告訴人呂
    國團於偵查中證述：吳莉先以玻璃酒瓶刺我後面，再以手
    環抱我的脖子，又說：「呼你死」，然後我被吳莉弄跌倒
    在地爬不起來，吳莉又刺我的肚子，我的手是撥吳莉時
    受傷的，我牙齒是因為吳莉以椅子打我的臉，所以我下排
    的門牙就掉了一顆等語（見偵卷第15頁）大致相符，而告訴
    人呂國團確受有1 顆牙齒斷裂之傷害，已如前述，與被告吳
    莉持椅子攻擊之臉部位置相符，足認告訴人呂國團1 顆牙
    齒斷裂之傷害亦係被告吳莉以塑膠椅子攻擊告訴人呂國團
    所致，要無疑義。
  4.證人謝清和於偵查中證稱：呂國團先與薛登鴻口角，我看到
    呂國團確實有打薛登鴻的臉部1 個巴掌，…吳莉就用手去
    勒住呂國團的脖子，他們3 人當時都有喝酒，吳莉勒住呂
    國團脖子後，雙雙跌倒在地，吳莉就拿起地上她帶過來的
    玻璃酒瓶並打破，刺向呂國團的肚子，前後都有刺，刺了2
    下，我有聽到吳莉說要給你死等語（見偵卷第13頁）；及
    其於本院審理時證稱：吳莉拿酒瓶過去樹下，薛登鴻罵呂
    國團，呂國團就揮手，之後吳莉就從後方勒住呂國團的脖
    子，把酒瓶打破，說要給呂國團死，吳莉就拿酒瓶刺呂國
    團，呂國團要翻身起來，吳莉就刺她，陳好米也在現場，
    約有4 、5 個人在現場看到等語明確（見本院卷第53、54頁
    ），核與證人陳好米於警詢時證稱：我看見薛登鴻一直以三
    字經罵呂國團，呂國團以手輕拍薛登鴻臉頰，此時吳莉站
    起來並質問呂國團為何要打薛登鴻，並以雙手勒住呂國團脖
    子致使雙雙倒地，吳莉則隨手拿起酒瓶刺向呂國團身體左
    腹部、正面肚子約4 至5 下，同時大喊給你死等語（見警(二)
    卷第13頁背面）大致相符。又證人謝清和、陳好米與被告2
    人並無仇怨，所述事發經過既互核無訛，且彼等均經供前具
    結擔保供述信憑性，被告吳莉逕認證人供述偏頗，顯無足
    採，故上揭證人之證述，堪以採信。又酒瓶係被告吳莉攜
    往現場，並經被告吳莉自承不諱（見本院卷第61頁），是
    從證人謝清和、陳好米前揭證述可知，被告吳莉以手勒住
    告訴人呂國團脖子，致呂國團倒地後，復持酒瓶並將之打破
    後，持之攻擊告訴人呂國團，並造成告訴人呂國團受有腹部
    12公分撕裂傷及背部11公分撕裂傷，此情亦足資認定。
  5.至證人陳好米於本院審理時雖證稱無法看清吳莉有無拿酒
    瓶攻擊告訴人呂國團，然證人陳好米於本院之證述或係因被
    告吳莉在場見聞之壓力而避重就輕，或因時間久遠而逐漸
    淡忘，惟其在警詢中之陳述距離案發時間最近，且斯時記憶
    較為清晰，自以其在警詢時所為證詞較為可採。另證人許文
    東於本院審理中雖證述未看到被告吳莉傷害告訴人呂國團
    ，然承前所述，證人等因所處位置較遠，且所站角度不同，
    徵諸當時夜色已晚、燈光昏暗，且被告吳莉與告訴人呂國
    團斯時均跌倒在地，未能完全清楚看到全部過程，尚與常情
    無悖，難以此據為被告吳莉有利之認定。另證人薛登鴻於
    偵查時復證稱：呂國團跌倒在地後，吳莉就叫我先跑，我
    就先跑了，吳莉留在現場，當時現場已經有很多人了等語
    （見偵卷第16頁）；另其於本院審理中亦證稱：當晚朋友在
    家請客，客人走後，我看到呂國團和吳莉坐在那裡聊天，
    我走過去跟呂國團說社區大家和睦相處，當時我可能講話重
    了一些，呂國團就起身打我，呂國團打吳莉後跌倒在地，
    我在那個時間離開，我離開時路邊已經有人來了等語（見本
    院卷第36至38頁），是從證人薛登鴻上開證述可知，證人薛
    登鴻在被呂國團毆打後，旋即離開案發現場未多作停留，顯
    見證人薛登鴻並未目睹呂國團遭被告勒住脖子、跌倒在地後
    之後續經過，證人薛登鴻所述未看見被告吳莉傷害告訴人
    呂國團，係在呂國團倒地之前，證人薛登鴻前開所述僅是本
    案部分事實，是以證人薛登鴻於警詢及偵查中雖均證述未看
    到被告吳莉傷害告訴人呂國團等語云云，惟仍無從以證人
    前揭證述遽為被告吳莉有利之認定甚明。再者，從證人薛
    登鴻上開證述可知，在薛登鴻、吳莉及呂國團發生爭執，
    證人薛登鴻離開現場時，已有許多人駐足圍觀，是被告吳
    莉辯稱當時現場只有薛登鴻、伊及呂國團3 人，現場無任何
    人目擊，證人陳好米、謝清和及許文東等人之證述均不實在
    等語云云，純屬推諉卸責之詞，毫無可信。
  (四)綜上事證，被告2 人上開犯行明確，洵堪認定，被告2 人前
    揭所辯均不足採，應依法論科。
三、核被告2 人所為，均係犯刑法第277 條第1 項傷害罪，又被
    告呂國團先後傷害告訴人薛登鴻、吳莉之行為，其犯意各
    別，行為互殊，應分論併罰。又被告吳莉基於同一傷害之
    犯意，於密切接近之時間及同地，先以口咬告訴人呂國團之
    左手，復持破碎之玻璃酒瓶刺告訴人呂國團前腹部及後背部
    各1 次及以持塑膠椅子，重擊告訴人之臉部，係以一行為侵
    害同一法益，為接續犯，公訴意旨雖未記載被告吳莉以口
    咬呂國團左手之事實，惟此部分事實與經起訴論罪之傷害事
    實有接續犯之實質上一罪關係，為起訴效力所及，本院自應
    併予審理。爰審酌被告2 人與告訴人薛登鴻間係鄰居關係，
    竟不思敦睦相處，僅因細故即相互施暴，又被告呂國團係徒
    手攻擊告訴人薛登鴻、吳莉2 人，惟犯後坦承部分犯行，
    且薛登鴻、吳莉2 人所受傷勢非重；另被告吳莉與告訴
    人呂國團並無仇恨，僅因細故即持玻璃酒瓶、塑膠椅子攻擊
    告訴人呂國團，造成腹部12公分撕裂傷及背部11公分撕裂傷
    及牙齒斷裂，犯後未見悔意、惡性非輕，及衡量渠等犯罪動
    機、目的、手段等一切情狀，分別量處如主文所示之刑，並
    就被告呂國團所犯2 罪定其應執行刑，及均諭知易科罰金之
    折算標準，以資懲儆。
據上論斷，應依刑事訴訟法第299 條第1 項前段、刑法第277 條
第1 項、第41條第1 項前段、第51條第6 款、刑法施行法第1 條
之1 ，判決如主文。
本案經檢察官吳昇峰到庭執行職務。
中    華    民    國    99    年    12    月    16    日
                  刑事第十一庭  審判長法  官  林韋岑
                                      法  官  鄭  瑋
                                      法  官  林正忠
以上正本證明與原本無異。
如不服本判決應於收受判決後10日內向本院提出上訴書狀，並應
敘述具體理由。其未敘述上訴理由者，應於上訴期間屆滿後20日
內向本院補提理由書(均須按他造當事人之人數附繕本)「切勿逕
送上級法院」。
中    華    民    國    99    年    12    月    16    日
                                      書記官  劉甄庭
附錄論罪科刑法條：
刑法第277第1項
傷害人之身體或健康者，處三年以下有期徒刑、拘役或一千元以
下罰金。

司法院資訊處製作；財團法人民間司法改革基金會備份。
